【裁判字號】    99,交訴,34
【裁判日期】    990531
【裁判案由】    公共危險等
【裁判全文】
臺灣臺北地方法院刑事判決              99年度交訴字第34號
公  訴  人  臺灣臺北地方法院檢察署檢察官
被      告  甲○○
上列被告因公共危險等案件，經檢察官提起公訴（99年度偵字第
5531號），本院判決如下：
    主  文
甲○○駕駛動力交通工具肇事，致人傷而逃逸，累犯，處有期徒
刑柒月。
被訴過失傷害部分，公訴不受理。
    事  實
一、甲○○前於民國87年間因違反麻醉藥品管理條例及藥事法案
    件，經臺灣高等法院以87年度上訴字第3634號各判處有期徒
    刑5年2 月、7月，嗣經最高法院以88年度臺上字第2402號判
    決上訴駁回確定，另於82年間因違反槍砲彈藥刀械管制條例
    案件，經本院以88年度易字第702號判處有期徒刑7月確定，
    上開3 罪經本院以88年度聲字第1475號裁定定其應執行有期
    徒刑6年，於91年9月18日縮短刑期假釋出監，另於92年間因
    犯重傷害罪，經臺灣士林地方法院以92年度訴字第646 號判
    處有期徒刑3 年，嗣經臺灣高等法院以93年度上訴字第1416
    號判決駁回上訴，再經最高法院以93年度臺上字第6356號判
    決駁回上訴確定，前揭假釋經撤銷，入監接續執行殘刑及前
    開重傷罪徒刑，於96年3 月19日縮短刑期假釋出監，並於97
    年3 月24日假釋付保護管束執行期滿，未經撤銷假釋，其未
    執行之刑，以已執行論。甲○○又於98年1月18日上午7時10
    分許，駕駛車牌 1679-UY號自用小客車，沿臺北市大安區○
    ○○路由東往西方向行駛，行經忠孝東路與光復南路口欲左
    轉光復南路時，本應注意車前狀況，並隨時採取必要之安全
    措施，以及汽車行駛至交岔路口，轉彎車應讓直行車先行，
    而依當時情況並無不能注意之情事，竟疏於注意而貿然左轉
    ，致其所駕駛之自用小客車，擦撞乙○○駕駛沿忠孝東路由
    西往東直行之車牌 TM8-593號輕型機車，致乙○○人車倒地
    ，受有左髖部挫傷之傷害。詎甲○○於知悉肇事後，乙○○
    可能受有傷亡，竟未下車察看，並留置現場給予傷者必要之
    救護及報警處理，反逕自駕車逃逸，嗣經路人記下車號交乙
    ○○並協助報警，始循線查悉上情。
二、案經乙○○訴由臺北市政府警察局大安分局報告臺灣臺北地
    方法院檢察署檢察官偵查起訴。
    理  由
壹、有罪部分：
一、訊據被告甲○○固不否認有於上開時、地駕駛上開自用小客
    車擦撞告訴人乙○○駕駛之上開輕型機車，致告訴人人車倒
    地等情，惟矢口否認有何肇事逃逸之犯行，辯稱：其當初左
    轉後有機車騎士向其表示其好像撞到人，其即將車窗搖下，
    伸頭出去看，見對方牽起機車走了才離開，其當初不知如何
    處理，並無肇事逃逸之意云云。經查：
  (一)被告有於上開時、地駕駛上開自用小客車擦撞告訴人駕駛之
    上開輕型機車，致告訴人車倒地等情，業據被告坦承不諱，
    核與證人即告訴人乙○○之證述相符，復有道路交通事故現
    場圖、補充資料表、談話紀錄表、道路交通事故調查報告表
    、疑似道路交通事故肇事逃逸追查表及現場照片8 張附卷可
    稽（見98年度他字第4041號卷第10頁至第12頁、第14頁至第
    15頁及第17頁至第20頁）；又告訴人因上開擦撞倒地並受有
    左髖部挫傷之傷害等情，亦據證人乙○○證述明確，且有國
    泰綜合醫院98年1 月20日診字第Ｚ000000000號診斷證明書在
    卷可憑（見同上他字卷第28頁），是被告肇事並致告訴人傷
    之情事足堪認定。
  (二)證人乙○○證稱：其當時在路口中間倒地，肇事車輛左轉光
    復南路後約在6、7公尺遠處停留約3 分鐘，肇事者並未下車
    ，好像有拉下車窗，其倒地約3 分鐘左右，倒地時很痛，是
    經過之騎士及路人將其扶起，其被扶起時就沒有看到肇事車
    輛，路人說肇事車輛已經開走等語（見本院99年5 月20日審
    判筆錄第4頁至第7頁）。足認被告確於知悉肇事後，並未下
    車察看，亦未留滯現場，給予告訴人必要之救護或報警處理
    ，僅為短暫停留後隨即駕車離去，其有肇事逃逸之犯行明確
    。
  (三)被告雖辯稱：當時是告訴人先行離開現場，其當初不知如何
    處理，並無肇事逃逸之意云云。然告訴人已與被告達成和解
    ，並撤回傷害部分之刑事告訴，有和解書（見99年度偵字第
    5531號卷）及刑事撤回告訴狀附卷可憑，且告訴人上開證述
    亦經具結在卷，當無甘冒偽證罪之刑責，設詞誣陷被告之理
    。況本案經路人協助報警後，臺北市政府警察局大安分局交
    通分隊警員即至現場拍照並製作談話紀錄表，此自上開照片
    所示時間均在當日上午7 時30分前後（見上開他字卷第17頁
    至第20頁）及談話紀錄表左上角註記之時間為當日上午7 時
    40分（見同上他字卷第12頁）自明，是被告辯稱告訴人先行
    離開現場，顯係卸責之詞，不足採信。
  (四)綜上，本件事證明確，被告所辯不足採信，其犯行堪予認定
    ，應依法論科。
二、核被告所為，係犯刑法第185條之4肇事逃逸罪。查被告有如
    事實欄所示刑之宣告及執行完畢情形，有臺灣高等法院被告
    前案紀錄表在卷可考，其於97年3月24日執行完畢後，5年內
    故意再犯本件有期徒刑以上之罪，為累犯，應依刑法第47條
    第1 項規定加重其刑。爰審酌被告品行、因自己過失違規行
    為與告訴人發生車禍已屬非是，猶駕車逃逸離開現場，實屬
    不該，雖其犯罪手段單純，且與告訴人達成和解，然僅坦承
    部分犯行等一切情狀，量處如主文第1項所示之刑。
貳、公訴不受理部分：
一、按告訴乃論之罪，告訴人於第一審辯論終結前得撤回其告訴
    ，又告訴經撤回者，應諭知不受理之判決，刑事訴訟法第23
    8條第1項、第303條第3款分別定有明文。
二、查本件告訴人告訴被告過失傷害案件，起訴書認係觸犯刑法
    第284條第1項前段過失傷害罪，依同法第287 條前段之規定
    ，須告訴乃論。茲據告訴人於本院審理辯論終結前撤回其告
    訴，有刑事撤回告訴狀在卷可按，是依上揭說明，此部分應
    為諭知公訴不受理之判決。
據上論斷，應依刑事訴訟法第299條第1項前段、第303條第3款，
刑法第185條之4、第47條第1項，判決如主文。
本案經檢察官張成業到庭執行職務
中    華    民    國    99    年    5     月    31    日
                  交通法庭  審判長法  官  吳冠霆
                                  法  官  陳琪媛
                                  法  官  賴武志
以上正本證明與原本無異。
如不服本判決應於收受送達後10日內向本院提出上訴書狀，並應
敘述具體理由；其未敘述上訴理由者，應於上訴期間屆滿後20日
內向本院補提理由書（均須按他造當事人之人數附繕）「切勿逕
送上級法院」。
                                  書記官  劉麗英
中    華    民    國    99    年    5     月    31    日
中華民國刑法第185條之4
（肇事遺棄罪）
駕駛動力交通工具肇事，致人死傷而逃逸者，處6月以上5年以下
有期徒刑。

司法院資訊處製作；財團法人民間司法改革基金會備份。
